新竹地方法院刑事簡易判決　　　　　　 99年度竹簡字第746號
聲　請　人　臺灣新竹地方法院檢察署檢察官
被　　　告　陳冠成
上列被告因詐欺案件，經檢察官聲請以簡易判決處刑（99年度偵
字第7864號），本院判決如下：
    主  文
陳冠成幫助犯共同詐欺取財罪，處有期徒刑月，如易科罰金，
以新臺幣壹仟元折算壹日。緩刑貳年。
    犯罪事實及理由
一、犯罪事實：陳冠成明知個人金融機構帳戶係攸關個人信用之
    專用物品，一般人無庸向他人收購或借貸使用，且國內社會
    常見之犯罪集團，經常利用他人之存款帳戶轉帳，以掩飾其
    等犯罪之不法所得，逃避執法人員之查緝，而提供自己之金
    融帳戶存摺及連同密碼之提款卡予陌生人士使用，更常與財
    產犯罪密切相關，將被犯罪集團所利用，以遂其等犯罪及掩
    飾其等犯罪所得財物或財產上利益之目的，竟仍容任所提供
    之帳戶將被犯罪集團用以犯罪結果之發生，而基於幫助他人
    實施詐欺取財犯罪之不確定故意，於民國99年8 月3 日17
    時許，將其所有華南商業銀行（下稱華南銀行）新竹分行帳
    號000000000000號帳戶及中國信託商業銀行（下稱中國信託
    銀行）新竹分行帳號0000000000000 號帳戶之存摺、提款卡
    ，以1 本帳戶5 天租金新臺幣（下同）2,000 元之代價（共
    得款4,000 元），出租予1 名真實姓名年籍不詳自稱「李國
    維」之成年男子，並由陳冠成以「宅急便」之快遞方式，將
    上開帳戶之存摺、提款卡等資料寄送至臺中縣大里市○○路
    348 號予該名自稱「李國維」之成年男子。嗣該名自稱「李
    國維」之成年男子與其所屬詐騙集團成員共同基於意圖為自
    己不法所有之犯意聯絡，於取得陳冠成上開金融帳戶資料後
    ，以如附表編號1 至5 所示之手法，使陳廷凱等人陷於錯誤
    ，而於附表編號1 至5 所示之時間，將如附表編號1 至5 所
    示之金額匯入陳冠成如附表編號1 至5 所示之各該上開帳戶
    內。嗣因陳廷凱等人察覺有異，分別報警處理，始循線查獲
    上情。
二、案經新竹市政府警察局第三分局報告新竹地方法院檢察署檢
    察官偵查後聲請簡易判決處刑。
三、證據：
（一）被告陳冠成於警詢時之供述、偵查中之自白（見偵查卷第
      9 、10頁、第88、89頁）。
（二）被害人陳廷凱於警詢時之指述（見偵查卷第60、61頁）。
（三）被害人陳姿吟於警詢時之指述（見偵查卷第26、27頁）。
（四）被害人陳慧娟於警詢時之指述（見偵查卷第36、37頁）。
（五）被害人徐永信於警詢時之指述（見偵查卷第50、51頁）。
（六）被害人呂雲騰於警詢時之指述（見偵查卷第73、74頁）。
（七）被害人陳廷凱所提供之國泰世華銀行自動櫃員機交易明細
      表1 紙、中國信託銀行自動櫃員機交易明細表1 紙（見偵
      查卷第64頁）。
（八）被害人陳姿吟所提供之臺中銀行國內匯款申請書回條聯影
      本（見偵查卷第28頁）。
（九）被害人陳慧娟所提供之華南商業銀行活期性存款存款憑條
      (收據)影本（見偵查卷第40頁）。
（十）被害人徐永信所提供之華南銀行自動櫃員機交易明細表影
      本1 紙（見偵查卷第52頁）。
（十一）被害人呂雲騰所提供之台北富邦銀行自動櫃員機交易明
        細表影本1 紙（見偵查卷第76頁）。
（十二）中國信託商業銀行股份有限公司99年8 月24日中信銀字
        第09922271209310號函暨所附被告陳冠成所有帳號0000
        00000000號帳戶開戶資料及99年8 月5 日之歷史交易查
        詢報表等資料各1 份（見偵查卷第16至20頁）。
（十三）中國信託商業銀行股份有限公司99年8 月24日華新密字
        第9900307 號函暨所附被告陳冠成所有帳號0000000000
        00號客戶資料整合查詢表1 份（見偵查卷第21至24頁）
        。
（十四）內政部警政署反詐騙諮詢專線紀錄表、臺中市警察局
        第五分局松安派出所受理詐騙帳戶通報警示簡便格式表
        、受理刑事案件報案三聯單、受理各類案件紀錄表；
        內政部警政署反詐騙諮詢專線紀錄表、臺北市政府警察
        局松山分局民有派出所受理詐騙帳戶通報警示簡便格式
        表、受理刑事案件報案三聯單、受理各類案件紀錄表；
        內政部警政署反詐騙諮詢專線紀錄表、桃園縣政府警
        察局楊梅分局大坡派出所受理各類案件紀錄表、受理詐
        騙帳戶通報警示簡便格式表、受理刑事案件報案三聯單
        、金融機構協助受詐騙民眾通知疑似警示帳戶通報單；
        臺中市警察局第二分局永興派出所受理各類案件紀錄
        表、受理詐騙帳戶通報警示簡便格式表、內政部警政署
        反詐騙諮詢專線紀錄表；內政部警政署反詐騙諮詢專
        線紀錄表、臺北市政府警察局萬華分局西園派出所受理
        各類案件紀錄表、受理詐騙帳戶通報警示簡便格式表（
        見偵查卷第30至33頁、第43至47頁、第54至58頁、第67
        至70頁、第79至83頁）。
（十五）綜上，本件被告陳冠成犯行明確，應依法予以論科。
四、論罪科刑：
 (一)論罪：
  １、按上開該名自稱「李國維」之成年男子與其所屬詐騙集團
      成員取得被告陳冠成交付其所有之華南銀行新竹分行帳號
      000000000000及中國信託銀行新竹分行帳號000000000000
      0 號帳戶後，即共同基於意圖不法所有之犯意聯絡，以附
      表編號1 至5 所示之詐騙方式，先後引誘被害人陳廷凱、
      陳姿吟、陳慧娟、徐永信及呂雲騰等人陷於錯誤，因而分
      別匯款如附表所示之金額至上開被告陳冠成所有如附表所
      示之帳戶內等情，是核某真實姓名年籍不詳自稱「劉會計
      」、「富邦銀行主任」、「奇摩拍賣賣家」等所屬詐欺集
      團成員等成年人本件所為，均係犯刑法第339 條第1 項之
      詐欺取財罪。且渠對被害人陳廷凱所為之2 次詐欺取財犯
      行，時間緊接，方法相同，依最高法院86年臺上字第3295
      號判例意旨，數行為於同時同地或密切接近之時地實施，
      侵害同一之法益，各行為之獨立性極為薄弱，依一般社會
      健全觀念，在時間差距上，難以強行分開，在刑法評價上
      ，以視為數個舉動之接續施行，合為包括之一行為予以評
      價，較為合理，即透過對於同一法益之同種類侵害行為繼
      續不間斷之實行，業已稀釋個別行為之獨立性，致使刑法
      評價時將之視為單一、整體之犯罪行為，而應論以接續犯
      。又該某真實姓名年籍不詳自稱「劉會計」、「富邦銀行
      主任」、「奇摩拍賣賣家」等所屬詐欺集團成員等成年人
      就上開5 次詐欺取財犯行，均有犯意聯絡及行為分擔，為
      共同正犯。
  ２、又自稱「李國維」之成年男子與所屬詐欺集團成員等成年
      人就上開5 次詐欺取財犯行，均有犯意聯絡及行為分擔，
      為共同正犯。
  ３、復按刑法上之故意，分為直接故意（確定故意）與間接故
      意（不確定故意），「行為人對於構成犯罪之事實，明知
      並有意使其發生者」為直接故意；又「行為人對於構成犯
      罪之事實，預見其發生而其發生並不違背其本意者」為間
      接故意，刑法第13條第1 項、第2 項定有明文。茲衡諸常
      情，今日一般人至金融機關開設帳戶使用，係極為方便容
      易且迅速之事，苟有使用金融存款帳戶之正當用途，自以
      使用其本人或可信賴之親友申請之帳戶，最為便利安全，
      始可避免帳戶名義人反悔或心存歹念，利用通知掛失止付
      、變更存戶印鑑圖章或換摺之方式，將帳戶內之款項領走
      一空，反致使用帳戶人蒙受損失，故苟非意圖以他人之帳
      戶從事不法用途，並藉以逃避查緝，自無花費金錢或以其
      他方法向無相當信賴關係之陌生人取得帳戶使用之理，且
      近年來不法份子詐財之犯罪類型層出不窮，該等犯罪，多
      數均係利用他人帳戶作為詐欺所得財物之出入帳戶，業經
      媒體廣為披載，是依一般人通常之知識、智能及經驗，均
      已詳知向陌生人購買、承租或其他方法取得帳戶者，多係
      欲藉該帳戶取得不法犯罪所得，且隱匿帳戶內資金之實際
      取得人之身分，以逃避追查，則被告陳冠成一成年且具社
      會歷練之人，自難諉稱不知，從而被告陳冠成對於交付相
      關帳戶資料，將可能被用來作為詐欺取財等非法用途上，
      應有所預見，且不違背其本意。是以，被告陳冠成猶提供
      相關金融帳戶資料予自稱「李國維」之成年男子與所屬詐
      欺集團成員，當堪認被告陳冠成亦有容任或允許將提供之
      金融帳戶資料作為詐欺取財之匯款指定帳戶使用，準此，
      被告陳冠成顯有幫助詐欺取財之不確定故意存在，應堪認
      定。
  ４、再按刑法上之幫助犯，係指以幫助之意思，對於正犯資以
      助力，而未參與實施犯罪之行為者而言。查被告陳冠成提
      供本件金融帳戶予自稱「李國維」之成年男子與所屬詐欺
      集團成員之行為，要屬詐欺取財構成要件以外之行為，則
      被告陳冠成應屬以幫助之意思，參與詐欺取財構成要件以
      外之行為，應以詐欺取財之幫助犯論，故核其所為，係犯
      幫助犯刑法第33 9條第1 項之詐欺取財罪，並應依刑法第
      30條第2 項之規定減輕其刑。
  ５、被告陳冠成以1 次交付本件帳戶提款卡及密碼之行為，幫
      助自稱「李國維」之成年男子與所屬詐欺集團成員先後對
      被害人陳廷凱、陳姿吟、陳慧娟、徐永信及呂雲騰等人為
      詐欺取財既遂行為，乃係以1 行為觸犯數個罪名，為同種
      想像競合犯，應依刑法第55條前段之規定，從一重論以1
      個幫助詐欺取財罪。
（二）量刑：爰審酌被告陳冠成前無任何刑事紀錄，有臺灣高等
      法院被告前案紀錄表1 份在卷可佐，足徵其素行良好，惟
      其得以知悉所提供之相關金融帳戶將遭人供做詐欺取財之
      工具，竟任將其所有之相關金融帳戶資料交付予不法份子
      使用，非惟幫助詐騙者遂行詐財目的，同時使詐財者得以
      隱匿其真實身分，降低遭查獲之風險，助長犯罪之猖獗，
      破壞社會秩序甚鉅，且事後已與被害人陳廷凱、陳慧娟達
      成和解（詳述如後）；與被害人陳姿吟達成和解，及被害
      人徐永信、呂雲騰調解程序未到庭致未能達成庭解，又呂
      雲騰已受雅虎奇摩拍賣網站賠償等情，此有本院99年度竹
      調字第255 號調解筆錄、100 年2 月18日公務電話紀錄表
      各1 份附卷可稽等一切情狀，量處如主文所示之刑，併諭
      知易科罰金之折算標準，以示懲儆。
（三）緩刑：末查被告陳冠成前未曾因故意犯罪受有期徒刑以上
      刑之宣告等情，已如上述，茲念其為因一時失慮，致罹刑
      典，經此偵查科刑之教訓，當已知所警惕，信無再犯之虞
      ，且被害人陳廷凱、陳慧娟成立調解，願意賠償被害人陳
      廷凱33,900元，給付方式為兩期給付，各為第一期100 年
      年1 月10日前給付10,000元、第二期100 年2 月10日前給
      付23,900，並由被告陳冠成逕匯入被害人陳廷凱指定之國
      泰世華銀行健行分行帳戶（帳號：0000-000-00000），並
      經被害人陳廷凱同意；被告陳冠成願意賠償被害人陳慧娟
      10,000元，並由被告陳冠成於100 年1 月10日前逕匯入被
      害人陳慧娟指定之台北富邦銀行敦北分行帳戶（帳號：00
      00-000-00000）；另被害人徐永信已受雅虎奇摩拍賣網站
      賠償，本院因認前所宣告之刑，以暫不執行為適當，併予
      宣告緩刑2年，以啟自新。
五、依刑事訴訟法第449 條第1 項前段、第450 條第1 項、第45
    4 條第1 項，刑法第339 條第1 項、第30條第1 項前段、第
    2 項、第41條第1 項前段、第2 項、第74條第1 項第1 款，
    刑法施行法第1 條之1 第1 項、第2 項前段，逕以簡易判決
    處刑如主文。
中    華    民    國   100    年    3     月    1     日
                      新竹簡易庭法  官  劉兆菊
以上正本證明與原本無異。
如不服本判決應於收受本判決後10日內向本院提出上訴書狀，上
訴書狀應敘述具體理由。上訴書狀未敘述上訴理由者，應於上訴
期間屆滿後20日內補提理由書狀於本院「切勿逕送上級法院」。
中    華    民    國   100    年    3     月    1     日
                                書記官  廖宜君
中華民國刑法第339條
（普通詐欺罪）
意圖為自己或第三人不法之所有，以詐術使人將本人或第三人之
物交付者，處 5 年以下有期徒刑、拘役或科或併科 1 千元以下
罰金。
以前項方法得財產上不法之利益或使第三人得之者，亦同。
前二項之未遂犯罰之。
中華民國刑法第30條
（幫助犯及其處罰）
幫助他人實行犯罪行為者，為幫助犯。雖他人不知幫助之情者，
亦同。
幫助犯之處罰，得按正犯之刑減輕之。
附表：
┌──┬─────┬──────────────────────┐
│編號│  被害人  │詐騙方式及匯款金額（新臺幣）                │
├──┼─────┼──────────────────────┤
│1   │  陳廷凱  │由1 名真實姓名年籍不詳之女性詐騙集團成員，於│
│    │          │99年8 月4 日晚間11時許，先以網際網路MSN 傳送│
│    │          │加入好友及援交之訊息予陳廷凱，並於99年8 月5 │
│    │          │日晚間9 時40分以電話+0000000、0000000000撥打│
│    │          │予陳凱廷，佯稱要確認是不是警察，要求陳凱廷至│
│    │          │提款機操作，致陳廷凱信以為真陷於錯誤，而於99│
│    │          │年8 月5 日晚間10時37分許，匯款3,900 元至陳冠│
│    │          │成上開華南銀行新竹分行帳號000000000000號帳戶│
│    │          │內。嗣後又由自稱「劉會計」之詐騙集團成員於99│
│    │          │年8 月6 日凌晨1 時1 分許佯稱匯款錯誤，要陳廷│
│    │          │凱再次匯款，致陳廷凱信以為真陷於錯誤匯款3萬 │
│    │          │元至陳冠成上開華南銀行帳號新竹分行同一帳戶內│
│    │          │而受騙。                                    │
├──┼─────┼──────────────────────┤
│ 2  │  陳姿吟  │由某詐騙集團成員，利用電腦網際網路連線進入「│
│    │          │雅虎奇摩拍賣網站」上以刊登出售皮夾1 只之訊息│
│    │          │，致陳姿吟於99年8 月5 日下午1 時許在位於臺中│
│    │          │縣潭子鄉區○○街21巷12號12樓居所內上網瀏覽時│
│    │          │信以為真陷於錯誤而下標購買，並於99年8 月5 日│
│    │          │下午1時30 分許，匯款2,160 元至陳冠成上開華南│
│    │          │銀行新竹分行帳號000000000000帳戶內而受騙。  │
├──┼─────┼──────────────────────┤
│ 3  │  陳慧娟  │由某詐騙集團成員，利用電腦網際網路連線進入「│
│    │          │雅虎奇摩拍賣網站」上刊登出售Hitachi 日立五門│
│    │          │變頻電冰箱之訊息，致陳慧娟於99年8 月5 日下午│
│    │          │1 時18分許，在位於臺北市○○○路○段128 號9 │
│    │          │樓之3 公司內上網瀏覽時信以為真陷於錯誤而下標│
│    │          │購買，於99年8 月5 日下午3 時許，在臺北市松山│
│    │          │區○○○路○段54號華南銀行民生分行以櫃檯存款│
│    │          │方式匯款10,000元至陳冠成上開華南銀行新竹分行│
│    │          │帳戶帳號000000000000號帳戶內而受騙。        │
├──┼─────┼──────────────────────┤
│ 4  │  徐永信  │由某詐騙集團成員，利用電腦網際網路連線進入「│
│    │          │雅虎奇摩拍賣網站」上刊登出售NOKI A（N97 型）│
│    │          │手機，價金為8,000 元之訊息，致徐永信信以為真│
│    │          │陷於錯誤而下標購買，並於99年8 月5 日晚間8 時│
│    │          │25分許，匯款8,00 0元至陳冠成上開華南銀行新竹│
│    │          │分行帳戶帳號000000000000號帳戶內而受騙。    │
├──┼─────┼──────────────────────┤
│ 5  │  呂雲騰  │由1 名自稱「奇摩拍賣賣家」之詐騙集團成員於99│
│    │          │年8 月5 日晚間9 時30分許以電話號碼00-0000000│
│    │          │2 撥打給呂雲騰並佯稱其先前網路購物付款方式誤│
│    │          │設定為分期付款，需向台北銀行取消分期付款設定│
│    │          │，復由1 名自稱「富邦銀行主任」之詐騙集團成員│
│    │          │先後以00 -00000000、00-00000000 號撥打給呂雲│
│    │          │騰，佯稱需依其指示取消分期付款設定，須操作自│
│    │          │動櫃員機更正處理，致呂雲騰信以為真陷於錯誤，│
│    │          │遂於99年8 月5 日晚間10時28分許匯款13,999元至│
│    │          │陳冠成上揭中國信託銀行新竹分行帳戶內而受騙。│
└──┴─────┴──────────────────────┘